【裁判字號】    89,易,5135
【裁判日期】    900803
【裁判案由】    竊盜
【裁判全文】
臺灣高雄地方法院刑事判決                        八十九年度易字第五一三五號
    公  訴  人  臺灣高雄地方法院檢察署檢察官
    被      告  壬○○
    被      告  乙○○
右列被告因竊盜案件，經檢察官提起公訴（八十九年度偵字第二三二六一號、八十九
年度偵緝字第一七四二號），本院判決如左：
    主  文
壬○○連續攜帶兇器竊盜，處有期徒刑捌月。
乙○○無罪。
    事  實
一、壬○○基於意圖為自己不法所有之概括犯意，於民國八十九年七月中、下旬某日
    ，在高雄縣大社鄉○○路與大吉路口，以足供兇器之用之螺絲起子竊取丙○○所
    有ＶＺＬ─三六八號機車，得手後供作代步之用，嗣因壬○○未經屋主同意而擅
    自潛入高雄縣仁武鄉仁新巷四十號癸○○之倉庫內，為癸○○報警查獲前開機車
    ；壬○○又承前開竊盜犯意，向乙○○借用沈某岳父戊○○所有ＶＰ─六一三六
    號自用小貨車，於八十九年十月四日六時三十分許至高雄縣橋頭鄉○○路二０一
    號橋德鐵工廠圍牆外，伸手入內竊取廠內己○○所有每公斤約二十元之廢不銹鋼
    三十多公斤，適為楊某發覺記下車號，嗣八十九年十月十六日上午八時許，壬○○與乙○○，駕駛前開小貨車，以所持乙炔燒割器、氧氣瓶、乙炔瓶等工具在位
    於高雄縣橋頭鄉○○○路十之八號厚生牧場後門，切割其所持有之合金銅條二百
    八十公斤時，為庚○○報警查獲。
二、案經高雄縣警察局仁武分局及岡山分局報告台灣高雄地方法院檢察署檢察官偵查
    起訴。
    理  由
壹、壬○○有罪部分：
一、訊據被告壬○○對於右揭犯罪事實坦承不諱，核與證人丙○○及己○○證述情節
    相符，並有ＶＺＬ－三六八號機車之贓證物認領保管單一紙在卷足憑，本件事證
    明確，被告竊盜之犯行堪予認定。
二、被告壬○○踰越牆垣竊取己○○之廢不銹鋼材料，又自承以螺絲起子竊取前開機
    車，核與證人丙○○所陳，該機車因鎖壞了，需以剪刀等工具插入鑰匙孔方能啟
  動之事實相符，該螺絲起子雖未扣案，然其既足以代替鑰匙之用，應係質地堅硬
    之物而足供作兇器使用，至其辯稱該螺絲起子係自原車取得，非渠等所有，惟該
    車通常係以類似剪刀之物而非螺絲起子啟動，業經丙○○證述在卷，且所謂攜帶
    兇器竊盜，只須行竊時攜帶具有危險性之兇器為已足，不以該兇器屬其本人所有
    為必要，被告壬○○既持之以行竊，該螺絲起子又足供兇器之用，在客觀上具有
    危險性，是核被告所為，分別係犯刑法第三百二十一條第一項第二款、第三款之
    加重竊盜罪，公訴人漏未論及渠等踰越牆垣竊盜之部分，尚有未洽，起訴法條應
    予變更，又其所犯前開二竊盜犯行，時間緊接，犯罪基本構成要件相同，顯係出
    於概括之犯意為之，為連續犯，應依刑法第五十六條之規定論以情節較重之攜帶
    兇器竊盜罪，並加重其刑。爰審酌被告壬○○以攜帶兇器、踰越牆垣之方式行竊
    ，嚴重影響他人生命及財產之安全且連續犯之，其惡性非輕，然犯後坦承犯行，
    態度尚佳，且所竊得財物價值不高，造成被害人之損害尚非巨大等一切情狀，量
    處如主文所示之刑，以示警懲。
三、公訴意旨另以：（一）被告於八十九年八月上旬某日，私自破壞門鎖，潛入高雄
縣仁武鄉仁新巷四十號屋內，竊取癸○○所有之鋁門窗三片；（二）於八十九年
    八月三十一日至同年十月四日之間，另有二次至高雄縣橋頭鄉○○路二０一號橋
    德鐵工廠，竊取己○○所有不鏽鋼管、鋼板等物；（三）於八十九年十月十四日
    下午二時許至同月十五日下午四時許，二次至厚生牧場竊取庚○○所有約價值三
    百多萬之豬柵欄三百公斤，因認被告另涉有前揭竊盜犯行。
四、按犯罪事實應依證據認定之，無證據不得推定其犯罪事實，又不能證明被告犯罪
    應諭知無罪之判決，刑事訴訟法第一百五十四條、第三百零一條第一項分別定有
    明文。本件工訴人任被告另涉有前揭犯行，係以告訴人癸○○、己○○及庚○○
    指訴其等分別有鋁窗、廢白鐵及豬柵欄等物遭竊之事實及被告壬○○為警查獲時
    所持有之乙炔等切割金屬工具為其判斷之依據。然訊據被告壬○○堅決否認有前
    揭竊盜犯行，辯稱：案發之時和乙○○是在厚生牧場後方用乙炔切割所購得之銅
    條，並未竊取該牧場之豬柵欄，亦未竊取癸○○之鋁窗及己○○之廢白鐵等語。
    經查：
（一）證人癸○○於警訊指稱：「壬○○剪斷我鎖住大門的鐵鍊進入屋內，我發現置
      於屋內的鋁門五片，被竊走剩下二片，應該是壬○○竊取」；於本院審理中卻
      指稱原有鋁窗十幾、二十片，遭被告竊六、七片，因壬○○住裡面所以認為是
      他拿的之語，再又表示發現被告時，所購買的十五片鋁窗均不見了（見本院九
      十年四月三十日筆錄）。其對於遭竊之鋁窗數目之指訴顯然前後不一可信度堪
      疑，又即便前開證人確有該等鋁窗遭竊，因乏積極證據足以證明被告有竊取該
      鋁窗之行為，自不得單以證人前開疑測之詞，驟論被告竊取鋁窗之犯行。
（二）證人己○○及庚○○雖分別證稱其等之工廠及牧場有廢白鐵及豬柵欄遭竊，然
      證人己○○於本院審理時表示，第三次遭竊才記下行竊車輛之車號，前二次並
      未看見係何人所為；證人庚○○則稱：「（八十九年十月間厚生牧場是否曾遭
      竊？）十月十六日案發前二、三天有人用乙炔將豬柵欄的鋼條切斷，案發當日
      我發現有人在厚生木場外切銅條，那銅條不是厚生牧場的，但是裝在厚生牧場
      推車上，我認為推車要從厚生牧場推出來，就要將不銹鋼籬笆破壞，後來也發
      現籬笆遭破壞。（籬笆何時遭切斷？）沒有注意。前一、二天我還發現籬笆好
      好的。（有無證人證明之前失竊是被告所為？）沒有，我只是懷疑」；證人即
      警員辛○○則證稱：「當天是厚生牧場負責人打電話報案說有人在他牧場後方
      疑似要行竊豬隻，我到現場後因未發現二位被告均攜帶犯罪工具，且柵欄有被
      切割痕跡，所以將被二人帶回警局。（該切割痕跡是否為新的切痕？有無找到
      被切割柵欄？）我無法判斷是否為新的，現場也沒有找到柵欄。只有在車上找
      到一些銅條。（當時被告所在位置？在做什麼？）在牧場後面圍牆外，在切割
      銅條。」（見本院九十年四月十一日、四月三十日及七月二十日筆錄），是除
      告訴人之疑測外，並無證據證明厚生牧場失竊之豬柵欄及己○○前二次遭竊之
      廢白鐵為被告所竊，既無其他積極證據足資證明告訴人之疑測與事實相符，自
      不得單憑告訴人疑測之詞，對被告為不利之認定。
      職是之故，就公訴意旨所陳前開三項竊盜犯行，既不能證明被告犯罪，本應為
      被告壬○○無罪之諭知，然因該部分事實若成罪，與前開業經起訴有罪部分，
      有連續犯之裁判上一罪關係，故不另為無罪之諭知，又扣案之乙炔等工具因與
      本件竊盜犯行無關，故不宣告沒收，均附此說明之。
五、台灣高雄地方法院檢察署檢察官移請並予審理該署九十年度偵字第六三八四號被
    告壬○○另涉嫌於九十年三月二十三日竊取被害人丁○○所有，車號Ｅ三－七五
    八六號自小貨車部分，被告固未否認其為警查獲時駕駛前開小貨車之事實，然堅
    決否認該小貨車為其所竊得，辯稱：該車係向綽號「阿宏」之人借得。經本院請
    台灣高雄看守所將被告為警查獲時扣案之行動電話供被告提出綽號「阿宏」者之
    聯絡電話為0000000000，並向電信公司查得該電話之申請名義人為甲○○，有遠傳電信行動電話基本資料一紙在卷足憑，證人甲○○雖否認其即為「
    阿宏」，然其於本院審理中亦稱，伊將個人基本資料借給通信行申請電話，該電
    話非其使用等語，又審諸前開基本資料記載，前開門號於被告為警查獲（九十年
    三月三十一日）後未久之四月十三日即停話，足見使用該電話之人與本件竊盜犯
    行有相當之關聯，被告所辯洵非無據，被告壬○○明知該車來路不明而仍向「阿
    宏」借用，其所為顯與竊盜罪之要件有別，而與所犯前開竊盜犯行並無裁判上一
    罪關係，非起訴效力所及，本院不得併予審究，自應退交檢察官另行偵查並為妥
    適之處理，附此序明之。
貳、乙○○無罪部分：
一、公訴意旨略以：被告乙○○與被告壬○○共同基於為自己不法所有之概括犯意，
  ，由乙○○借用其岳父戊○○所有ＶＰ─六一三六號自用小貨車供作案使用，並
    持乙炔燒割器、氧氣瓶、乙炔瓶等工具，先於八十九年八月三十一日至同年十月
    四日間，連續三次至高雄縣橋頭鄉○○路二０一號橋德鐵工廠，竊取己○○所有
    不鏽鋼管、鋼板等物，約值新台幣（以下同）十萬元，復於同年十月十四日下午
    二時及同年月十五日下午四時，連續二次，至高雄縣橋頭鄉○○○路十之八號厚
    生牧場，竊取庚○○所有之不鏽鋼豬欄柵三百公斤，約值三萬元，因認被告乙○○涉犯刑法第三百二十條之竊盜罪。
二、按犯罪事實應依證據認定之，無證據不得推定其犯罪事實，又不能證明被告犯罪
    應諭知無罪之判決，刑事訴訟法第一百五十四條、第三百零一條第一項定有明文
    。又認定犯罪事實應憑積極證據，倘積極證據不足以為不利於被告事實之認定時
    ，即應為有利被告之認定，更不必有何有利之證據，最高法院三十年上字第八一
    六號著有判例，所謂「積極證據足以為不利被告事實之認定」，依據同院七十六
    年臺上字第四九八六號判例意旨，係指據為訴訟上證明之全盤證據資料，在客觀
    上以達於通常一般之人均不致於有所懷疑，而得確信被告確曾犯罪之程度；若未
    達到此一程度，而有合理懷疑之存在時，即無從為被告有罪之確信。
三、公訴人認被告乙○○亦犯竊盜罪嫌，無非係因被告壬○○竊取己○○之廢不銹鋼
    時所駕駛之自小貨車係向被告乙○○借得及被告乙○○與被告壬○○一同在厚生
    牧場以乙炔切割銅條為警查獲等事實為其論斷之依據，訊據被告乙○○堅決否認
    有竊盜之犯行，辯稱，被告壬○○借車時僅表示要載東西，不知伊要去行竊，在
    厚生牧場切割銅條並未竊取該牧場之豬柵欄等語，經查：（一）就被告乙○○被
    訴竊取厚生牧場豬柵欄及第一、二次竊取己○○之廢白鐵部分，因乏積極證據足
    以證明告訴人之猜測與事實相符，故不得驟認告訴人失竊之物為被告二人所竊取
    ，已論述如前述，茲不贅述。（二）另證人己○○於本院審理中證稱，第三次遭
    竊時，有記下車號，但未看見行竊者之長相，只有看見一人（見本院九十年四月
    十一日筆錄），足見被告壬○○至橋德鐵工廠行竊時，被告乙○○並未隨同前往
    ，又無其他證據足資證明被告乙○○將該自小貨車借予被告壬○○時，知悉鄭某
    要以該車為行竊之用，亦無證據證明被告乙○○與被告壬○○二人，就被告壬○○竊取己○○之廢不銹鋼之犯行，有犯意之聯絡或其他行為之分擔，加以被告二
    人為自幼便認識之朋友，鄭某偶爾向乙○○借用自小貨車，並稱要載運私人物品
    ，應不致使沈某懷疑其用途，既不能證明被告乙○○與前開竊盜犯行有關，自不
    得單以被告壬○○行竊用之車係向被告乙○○借得之事實，認被告乙○○與被告
    壬○○共犯竊盜罪，此外，復查無其他積極證據族資顯示被告乙○○確有如公訴
    人所指之犯行，既不能證明其犯罪，揆諸首揭說明，自應為被告乙○○無罪之諭
    知。
據上論斷，應依刑事訴訟法第二百九十九條第一項前段、第三百零一條第一項、第三
百條，刑法第五十六條、第三百二十一條第一項第二款、第三款，罰金罰鍰提高標準
條例第一條前段，判決如主文。
中      華      民      國    九十      年      八      月      三      日
                                  臺灣高雄地方法院刑事第二庭
                                      法  官  卓立婷
右正本證明與原本無異。
如不服本判決，應於判決送達後十日內，向本院提出上訴狀。
                                      書記官    陳家宏
中    華    民    國      九十      年      八      月      十六      日


司法院資訊處製作；財團法人民間司法改革基金會備份。
